臺灣高等法院民事判決　九十一年度訴易字第五八號
　　原　　　告　乙○○
　　被　　　告　甲　○
右當事人間因侵權行為損害賠償案件，本院判決如左：
被告應給付原告新台幣柒拾萬元及自八十八年七月十七日起至清償日止，按週年利率
百分之五計算之利息。
原告其餘之訴駁回。
訴訟費用由被告負擔十分之七，餘由原告負擔。
甲、原告方面：
壹、聲明：
一、被告應給付原告新台幣（下同）壹佰萬元，暨自附帶民事起訴狀繕本送達之翌日
　　起至清償日止按年息百分之五計算之利息。
二、訴訟費用由被告負擔。
貳、陳述：
一、被告意圖散布於眾，於八十五年十月九日向多位記者表示：原告至少拿了宋七力
　　陸佰萬元以上的獻金，時間、地點及人証、物証俱在，原告在民進黨黨內初選及
　　副總統選舉時，宋七力先後捐給原告陸佰萬元及壹仟萬元等語，而指摘足以毀損
　　原告名譽之事項，並利用不知情之自由時報記者李克齊、自立早報記者周佩虹、
　　中時晚報記者王榮霖採訪之機會，由記者將甲○上揭談話內容刊載於八十五年十
　　月十日各自服務之自由時報、自立早報、同年月九日中時晚報，而散布上揭足以
　　毀損原告名譽之文字。又於同年月十一日晚間九時卅分許，在台北市ＴＶＢＳ無
　　線衛星電視台內全民開講節目座談中，被告列席旁聽，竟於中場休息時間，突然
　　走到原告身旁，面對原告大聲說：「你的政治生命不值錢，如果你的命不要，以
　　生命來賭這個，大家都會簽，你的政治生命不值錢，命是很重要的。」等語，以
　　加害生命之事，對原告恐嚇，使原告心生畏懼，致生危害於其安全。以上被告已
　　嚴重侵害原告之名譽、自由，原告自得依民法第一百九十五條第一項規定請求被
　　告賠償非財產上之損害。
二、原告前開主張之事實業經本院八十八年上易字第三０八０號刑事判決確定，並有
　　原告提出卷附自由時報、自立早報、中時晚報、台灣日報相關剪報影本、暨上開
　　刑事卷相關筆錄可稽。且原告於本案發生前曾任民進黨中評會主委、副總統候選
　　人、及多屆台北市議員、立法委員，為知名之政治人物，而宋七力因對信眾為宗
　　教斂財之詐欺案件，於八十五年十月間經台灣台北地方法院檢察署檢察官指揮警
　　方偵辦，為當時眾所周知之事實，是依原告個人在國內政治地位而言，是否接受
　　特定人或團體政治資助，將影響一般民眾對原告人格之評價，故被告透過新聞媒
　　體指稱原告曾接受宋七力政治獻金，對原告之名譽自有貶損。
三、又被告以大聲之語氣向原告說：「你的政治生命不值錢，如果你的命不要，以生
　　命來賭這個，大家都會簽，你的政治生命不值錢，命是很重要。」等語，以加害
　　生命之事恐嚇原告，致原告心生恐懼，原告自得以自由被侵害而請求慰撫金。
四、按原告從政以來，頗受社會肯定評價，斟酌原告受侵害程度之深，及兩造身分、
　　社會地位，經濟能力，損害金額以新台幣壹佰萬元為相當。
參、證據：提出剪報、刑事庭訊問筆錄、勘驗筆錄、監察院公報公職人員財產申報資
　　料專刊節本等影本為證。
乙、被告方面：經通知未到庭，亦未提出書狀作何聲明及陳述。
　　理　　　由
一、被告經合法通知，未於言詞辯論期日到場，核無民事訴訟法第三百八十六條各款
　　所列情形，爰依原告之聲請由其一造辯論而為判決。
二、原告起訴主張被告意圖散布於眾，於八十五年十月九日向多位記者表示：原告至
　　少拿了宋七力陸佰萬元以上的獻金，時間、地點及人証、物証俱在，原告在民進
　　黨黨內初選及副總統選舉時，宋七力先後捐給原告陸佰萬元及壹仟萬元等語，而
　　指摘足以毀損原告名譽之事項，並利用藉由不知情之自由時報記者李克齊、自立
　　早報記者周佩虹、中時晚報記者王榮霖採訪之機會，由記者將甲○上揭談話內容
　　刊載於八十五年十月十日各自服務之自由時報、自立早報、同年月九日中時晚報
　　，而散布上揭足以毀損原告名譽之文字等情，業據原告提出剪報影本三則為憑 (
　　見原證一) ，證人李克齊於刑案作證時亦證稱：「我有訪問甲○。報導是我寫的
　　。有很多人可見證。本案報導是陸續發生。之前由璩代言，甲○本人我見過好幾
　　次，且做過專訪。第四頁報導在議會七樓璩研究室的對面採訪的。第四頁報導確
　　是甲○本人所言，璩的發言資料均由甲○及陳江麗花提供，否則璩不敢和乙○○
　　當面對質。」「（問：你是否曾經報導甲○說過乙○○有拿過宋七力政治獻金？
　　）（提示李克齊報導資料並告以要旨）如果甲○有說過，我就會據實報導。」「
　　（問：你是否有在市議會的璩美鳳辦公室外對面空間對甲○製作專訪，當時是否
　　還有很多人在場？）確實時間我已經不記得，可是我當時所說的都是事實。」，
　　證人李克齊或因本案發生時日過久，部分記憶已模糊而無法於本院詳述當時情節
　　，但對上揭政治獻金之報導，確係針對甲○所為，則無所疑，應可肯認其所言不
　　虛。又證人周佩虹於刑案作證時亦證稱：時間太久伊忘記了，有可能是被告開記
　　者會說的，另一可能是發新聞稿，而且新聞稿有指明是甲○，伊未單獨採訪過他
　　，如果是他說的，應是對一群記者所說等語（見本院卷附八十八年三月四日訊問
　　筆錄），亦肯認被告甲○確有如報導所言，宣稱乙○○有收受宋七力政治獻金乙
　　事。另證人王榮霖於刑案作證時證稱：「（問：你是否有撰寫甲○說宋七力給乙
　　○○政治獻金的報導？）該報導確實是我所撰寫的。我確實是因為甲○有說的事
　　實，我才會寫這篇報導。」「（問：你所做的報導內容是甲○告訴你的？）（提
　　示並告以要旨）是的。我是因為有確實的事實才會報導。」、「（問：甲○是否
　　當面告訴你報紙所刊登的內容？）是的，可是我已經不記得是在何處、何時採訪
　　。」，對被告甲○有說乙○○收受宋七力政治獻金等節，亦表示確有其事。按自
　　立早報記者周佩虹、中時晚報記者王榮霖採訪內容雖與自由時報記者李克齊上揭
　　報導內容之構述語句，未完全相符，惟對被告甲○曾論及原告乙○○收受宋七力
　　政治獻金一事則無二致，顯非巧合。是證人李克齊、周佩虹、王榮霖上揭證詞，
　　尚非無稽應可採信。
三、查乙○○於本案發生前曾任民進黨中評委、副總統候選人，及多屆台北市市議員
　　、立法委員，為知名之政治人物，而宋七力因涉嫌詐欺案件，於八十五年十月間
　　經璩美鳳舉發後，即經台灣台北地方法院檢察署檢察官指揮警方偵辦，嗣起訴後
　　經原審於八十六年十二月二十九日以常業詐欺罪，判處有期徒刑七年，有原審八
　　十五年訴字第二三二九號判決書一份可資佐證，從而，依乙○○於國內之政治地
　　位，其是否接受宋七力之政治資助，勢將影響一般人對乙○○個人人格之評價，
　　是被告甲○對記者指稱乙○○曾收受宋七力政治獻金一事，對乙○○之名譽自有
　　所貶損。又被告甲○既未能提出乙○○曾收受宋七力政治獻金之具體事證，則渠
　　此部分之指摘，自屬基於誹謗之故意無訛。
四、又原告主張被告於同年月十一日晚間九時卅分許，在台北市ＴＶＢＳ無線衛星電
　　視台內全民開講節目座談中，對原告恐嚇，使原告心生畏懼等情，經原審刑案承
　　辦法官於八十七年六月二十六日當庭勘驗ＴＶＢＳ２１００全民開講八十五年十
　　月十一日節目錄影帶。勘驗結果：「被告甲○確有走至乙○○前面對乙○○稱：
　　『如果談政治生命你不值錢，如果你命不要了，以生命來賭，這個大家都會接受
　　，你的政治生命不是很值錢，命是很重要的。』之前乙○○曾說要以政治生命來
　　賭宋七力這件事。甲○說完後即由全民開講工作人員請回觀眾席。」，核其語意
　　，乃係要求乙○○以生命為賭注，而不以政治生命為賭注。本院承辦刑案之法官
　　於八十九年十二月六日下午三時十分再次當庭勘驗八十五年十月十一日ＴＶＢＳ
　　２１００全民開講節目現場休息時間錄影帶。勘驗結果：節目現場主持人李濤坐
　　中間，乙○○坐在李濤左手邊，璩美鳳坐在李濤右手邊，甲○在節目休息時間突
　　然走到乙○○身旁，面對乙○○向其說：『你的政治生命不值錢，如果你的命不
　　要，以生命來賭這個，大家都會簽。你的政治生命不值錢，命是很重要的。』等
　　話語。乙○○之助理趙天麟並在甲○說出該話語後，走向乙○○身邊。(見本院
　　八十八年度上易字第三０八０號刑事判決書）。另據證人趙天麟偵訊筆錄稱：「
　　（問：能否說明八十五年十月十一日晚，在無線衛星電視台，當時甲○對乙○○
　　說了些何話？）當時告訴人正在錄影，時間是九點半至十點間。在進行廣告時，
　　即中場休息時間，甲○走近告訴人身邊說：你的政治生命不值錢，如果你命可不
　　要的話，可拿你的命來賭。後來李濤先生覺得事態嚴重要求清場，製作單位人員
　　有五位，旁之人也有五位。後來甲○又對告訴人說了一次，命是很重要的。」（
　　見八十六年度偵字第八七五八號偵查卷第十四頁反面），證人趙天麟於本院刑事
　　庭應訊時復稱：「我會在甲○與乙○○說話時，走上前去，是因為當時甲○說那
　　些話，我怕乙○○有危險，所以我才上前保護乙○○的安危。」，且依當時被告
　　以大聲之語氣向乙○○為上開言論，並驚動趙天麟趨前保護乙○○等情形，可見
　　原告確因此而深感不安，而達於危害安全之程度，並因此對被告提起恐嚇罪之告
　　訴，足見原告主張之事實堪信為真。
五、按因故意或過失不法侵害他人之權利者，負損害賠償責任；不法侵害他人之身體
　　、健康、名譽、自由、信用、隱私、貞操或不法侵害其他人格法益而情節重大者
　　，被害人雖非財產上之損害，亦得請求賠償相當之金額，民法第一百八十四條第
　　一項前段、第一百九十五條第一項定有明文。查原告於本案發生前曾任民進黨中
　　評會主委、副總統候選人、及多屆台北市議員、立法委員，為知名之政治人物，
　　而宋七力因對信眾為宗教斂財之詐欺案件，於八十五年十月間經台灣台北地方法
　　院檢察署檢察官指揮警方偵辦，為當時眾所周知之事實，是依原告個人在國內政
　　治地位而言，是否接受特定人或團體政治資助，將影響一般民眾對原告人格之評
　　價，故被告透過新聞媒體指稱原告曾接受宋七力政治獻金，足以毀損原告之名譽
　　。又被告以加害生命之事恐嚇原告，致原告心生恐懼，原告亦得以自由被侵害而
　　請求慰撫金。查被告為眷村子弟，畢業於淡江大學電算系　(參見卷附獨家報導)
　　，其名下並無恆產，僅有自用客車二部，有財政部台灣省北區國稅局稅資字第０
　　九一一０二九０七一號函在卷可稽，而原告八十七年度向監察院申報之財產，其
　　不動產有土地五筆、房屋三棟，存款七百餘萬元，此有八十七年公職人員財產申
　　報報一件附卷為憑，本院斟酌原告受侵害程度，及兩造身分、社會地位，經濟能
　　力等一切情狀，認原告請求被告賠償非財產上之損害金一百萬元，尚嫌過高，應
　　以七十萬元為適當，在此範圍內，應予准許，超過此數額部分，則不應准許。
六、綜上所述，原告基於侵權行為之法律關係，請求被告給付原告壹佰萬元，在七十
　　萬元範圍內及自附民起訴狀繕本送達之翌日即八十八年七月十七日起至清償日止
　　按年息百分之五計算之利息，為有理由，應予准許，逾此部分所為之請求，為無
　　理由，應予駁回。
七、結論：本件原告之訴，為一部有理由，一部無理由，爰判決如主文。
中　　　華　　　民　　　國　　九十一　　年　  　九  　　月    　十一    日
                              民事第三庭
                          　　　　審判長法  官　張  宗  權
                          　　　　　　　法  官　吳  秀  美
                          　　　　　　　法  官　陳  永  昌
右正本係照原本作成。
不得上訴。
中　　　華　　　民　　　國　　九十一　　年　  　九  　　月    　十三    日
　　　　　　　　　　　　　　　　　　　　書記官  董  曼  華
